臺灣臺北地方法院刑事判決　　　　　　　100年度訴字第357號
公　訴　人　臺灣臺北地方法院檢察署檢察官
被　　　告　歐元彬
指定辯護人　本院公設辯護人曾德榮
上列被告因違反毒品危害防制條例案件，經檢察官提起公訴（
100 年度偵字第2199號），本院判決如下：
    主  文
歐元彬轉讓第三級毒品，未遂，累犯，處有期徒刑肆月，如易科
罰金，以新臺幣壹仟元折算壹日。
扣案之第三級毒品愷他命伍包（含包裝袋伍個，合計毛重陸點柒
零玖零公克，驗餘合計毛重陸點柒零捌伍公克）、TV MOBILE行
動電話壹支（含門號0000000000號SIM卡壹張），均
沒收。
    事  實
一、歐元彬曾於民國九十七年間因詐欺案件，經臺灣桃園地方法
    院以九十六年度審易第八七三號刑事判決判處有期徒刑二月
    ，如易科罰金，以新臺幣一仟元折算一日確定，並於九十七
    年七月二日易科罰金執行完畢。竟仍不知悔改，在上開有期
    徒刑執行完畢後，五年以內，明知愷他命係屬毒品危害防制
    條例第二條第二項第三款所定之第三級毒品，不得轉讓及持
    有，竟因真實姓名、年籍均不詳，自稱「施尚恩」之成年男
    子友人經濟狀況不佳，亟欲以每包新臺幣（下同）八百元之
    價格轉售持有之第三級毒品愷他命，而萌生轉讓第三級毒品
    愷他命之犯意，於民國一００年一月六日上午十時四十三分
    許，在桃園縣中壢市某網咖內上網登入網際網路UTHOME「男
    同志論壇」聊天室，化名「台北→誰要東西」尋找買家。適
    有臺北市政府警察局大同分局警備隊員警賴世融執行網路巡
    邏時察覺有異，以代號「台北→GALAN」佯裝買家與之對談
    ，雙方互留MSN（即時通）帳號，歐元彬隨即在網路上以MSN
    帳號peteＺ0000000000@hotmail.com與佯裝買家之賴世融警
    員所使用之MSN帳號aander@livemail.tw洽談買賣第三級毒
    品愷他命事宜，互留行動電話後，歐元彬隨即於同日上午十
    一時十分許，自稱peter以其所持用行動電話門號0000
    000000號行動電話撥打0000000000號行動
    電話與自稱「阿仁」之賴世融警員聯絡，雙方議定以每包八
    百元之價格購買五包第三級毒品愷他命，雙方並先後於同日
    中午時二十五時三分許、下午二時三十九分許、同日下午三
    時十七分許通話聯絡約定於同日下午三時三十分許，在臺北
    市西門町國賓影城前交易。俟雙方依約於同日下午三時二十
    五分許，在臺北市○○區○○路七八號前碰面，歐元彬與自
    稱「阿仁」之賴世融警員確認身份，要求自稱「阿仁」之賴
    世融警員在該處等候，再至鄰近臺北市西門町紅樓廣場二樓
    向友人即自稱「施尚恩」之成年男子以每包八百元之價格購
    買五包第三級毒品愷他命後，旋即於同日下午三時四十分許
    返回上開地點，在自稱「阿仁」之賴世融警員車內，將其甫
    購入之第三級毒品愷他命五包以每包八百元之價格轉讓予自
    稱「阿仁」之賴世融警員時，為警當場查獲而未遂，並經警
    當場扣得第三級毒品愷他命五包（含包裝袋五個，合計毛重
    六‧七０九０公克，驗餘合計毛重六‧七０八五公克），以
    及歐元彬所有供其聯絡本件轉讓第三級毒品犯罪所用之TV
    MOBILE行動電話一支（含門號0000000000號SIM
    卡一張）。
二、案經臺北市政府警察局大同分局移送臺灣臺北地方法院檢察
    署檢察官偵查起訴。
    理  由
一、訊據被告歐元彬對於上開犯罪事實審理時坦承不諱，並經證
    人賴世融即臺北市政府警察局大同分局警員於偵查中證述在
    卷（偵查卷第六二頁），且有UTHome網路聊天室對話列印資
    料、電話通聯譯文、現場錄音譯文、臺北市政府警察局大同
    分局扣押物品目錄表、扣押物品照片各一份在卷可稽（偵查
    卷第一七頁至第三一頁、第三四頁、第三七頁、第三八頁）
    。且經將被告為警查獲時所扣得之五包結晶物送交鑑驗結果
    ，確含有第三級毒品愷他命成分（合計毛重六‧七０九０公
    克，驗餘合計毛重六‧七０八五公克），此有行政院衛生署
    食品藥物管理局一００年二月八日FDA研字第一０００００
    二五六二號檢驗報告書一份在卷可參（偵查卷第七六頁）。
    據此，足認被告上開自白屬屬可採。從而，本件事證明確，
    被告上開犯行洵堪認定，應予依法論處。
二、按毒品危害防制條例所謂之「販賣」毒品行為，係指行為人
    基於營利之目的，而販入或賣出毒品，或兩者兼而有之之行
    為而言。所謂「轉讓」毒品，則係指行為人無營利之意圖，
    而將毒品交付他人並移轉所有權之行為，至於該轉讓行為本
    身係有償或無償，並無影響，亦非轉讓行為與販賣行為區別
    之所在。行為人苟始終無營利之意思，縱於購入毒品後以原
    價或低於原價有償讓與他人，仍難謂為販賣行為，僅得以轉
    讓毒品罪論處（此分別有最高法院九十七年度臺上字第四一
    ０七號判決及九十一年度臺上字第一四四三號判決意旨可資
    參照）。起訴意旨雖認被告上開轉讓第三級毒品未遂之犯行
    ，係販賣第三級毒品未遂犯行云云。然被告於上開時、地轉
    讓予證人賴世融警員之第三級毒品愷他命五包，均係其在同
    日下午三時二十五分許與證人賴世融警員碰面確認身份後，
    前往臺北市西門町紅樓廣場二樓向友人即自稱「施尚恩」之
    成年男子以每包八百元之價格所購買，其並未從中轉取任何
    差價牟利，此業經被告於警詢及偵查中供述在卷，並經被告
    於本院審理時供述：「因為我跟尚恩拿也是八百，在網路上
    賣也是八百」、「（這樣你自己有得到任何利益？）沒有」
    、「‧‧‧我只是因為朋友請我幫忙，我自己沒有想要賺錢
    」、「（所以你剛剛回答說你賣先拿錢給施尚恩，你自己拿
    去賣了以後，錢再算你自己的，你的意思是否指你的幫忙施
    尚恩是你先向他買了之後自己再拿去賣？）是。」等語綦詳
    。足徵被告在上網找尋買家時，以及在向該真實姓名、年籍
    均不詳，自稱「施尚恩」之成年男性友人購買第三級毒品愷
    他命時，主觀上即係出於以購入價格每包八百元之原價轉讓
    予第三人之意而為，並無自行從中轉取差價，抑或與該自稱
    「施尚恩」之成年男性友人共同販賣第三級毒品愷他命牟利
    之營利意圖甚明。且無積極證據證明被告轉讓予證人賴世融
    之第三級毒品愷他命五包，係其以低於每包八百元之價格所
    購入，自不得以被告有轉讓第三級毒品愷他命予證人賴世融
    警員之事實，遽認被告有意圖營利從中轉售牟利之販賣第三
    級毒品犯行。是以，揆諸前揭判決意旨，公訴人認被告此部
    分所為涉犯毒品危害防制條例第四條第六項、第三項之販賣
    第三級毒品未遂罪嫌，尚屬無據。
三、核被告所為，係犯毒品危害防制條例第八條第五項、第三項
    之轉讓第三級毒品未遂罪。公訴意旨認被告上開轉讓第三級
    毒品未遂犯行，係犯毒品危害防制條例第四條第六項、第三
    項之販賣第三級毒品未遂罪，尚有未洽，惟因起訴基本社會
    事實同一，且經本院於審理時諭知被告、指定辯護人及檢察
    官就被告涉犯毒品危害防制條例第八條第五項、第三項之轉
    讓第三級毒品未遂罪嫌部分一併辯論，本院自得予以審理，
    並應變更此部分之起訴法條。被告為轉讓而持有第三級毒品
    之低度行為，應為其轉讓毒品之高度行為所吸收，不另論罪
    。被告曾於九十七年間因詐欺案件，經臺灣桃園地方法院以
    九十六年度審易第八七三號刑事判決判處有期徒刑二月，如
    易科罰金，以新臺幣一仟元折算一日確定，並於九十七年七
    月二日易科罰金執行完畢，此有臺灣高等法院被告前案紀錄
    表一份在卷可稽，其於上開有期徒刑執行完畢後五年以內，
    故意再犯本件有期徒刑以上之罪，為累犯，應依刑法第四十
    七條第一項規定，加重其刑。被告已著手於轉讓第三級毒品
    之行為，惟未完成交付第三級毒品之行為，其犯罪尚屬未遂
    ，為未遂犯，應依刑法第二十五條第二項規定，按既遂犯之
    刑減輕之，並依刑法第七十一條第一項規定，先加重後減輕
    。又被告於偵查中及本院審理時均就其上開轉讓第三級毒品
    之犯行坦承不諱，茲依毒品危害防制條例第十七條第二項減
    輕其刑，並依刑法第七十條規定，遞減輕之。爰審酌犯罪之
    動機、目的、手段、非法轉讓毒品之犯行，不僅可能戕害他
    人之身心健康，擴散施用毒品之人口，更危害社會治安，助
    長不良風氣、轉讓第三級毒品愷他命五包之數量尚非甚鉅、
    所生危害及坦承犯行，頗知悔改之態度等一切情狀，量處如
    主文所示之刑，並諭知易科罰金之折算標準。再者，毒品危
    害防制條例第十八條第一項前段之規定，應予沒收銷燬之毒
    品，以經查獲之第一、二級毒品為限。同條例第十八條第一
    項中段：「查獲之第三、四級毒品及製造或施用毒品之器具
    ，無正當理由而擅自持有者，均沒入銷燬之。但合於醫藥、
    研究或訓練之用者，得不予銷燬。」之規定，係屬行政罰規
    定，與同條項前段就第一、二級毒品所為「沒收銷燬」之刑
    罰從刑規定，顯有不同。該條例關於第三級毒品並無類似第
    一、二級毒品「沒收銷燬」之特別規定，自應回歸刑法之規
    定（此有最高法院九十八年度台上字第四七二０號刑事判決
    意旨可參）。準此，扣案之第三級毒品愷他命五包（含包裝
    袋五個，合計毛重六‧七０九０公克，驗餘合計毛重六‧七
    ０八五公克），以及包裝袋五個因已無法與殘留其上之第三
    級毒品愷他命完全析離，亦應視為查獲之毒品，均應依刑法
    三十八條第一項第一款違禁物之規定，宣告沒收。另扣案TV
    MOBILE行動電話一支（含門號0000000000號SIM
    卡一張，均係被告所有，供其本件聯絡轉讓第三級毒品愷他
    命犯行所用之物，此業經被告於警偵詢及本院審理時供述在
    卷，亦應依刑法第三十八條第一項第二款規定，併予宣告沒
    收。
據上論斷，刑事訴訟法第二百九十九條第一項前段、第三百條、
，毒品危害防制條例第八條第六項、第三項、第十七條第二項，
刑法第十一條前段、第二十五條第二項、第四十七條第一項、第
四十一條第一項前段、第三十八條第一項第一款、第二款，判決
如主文。
本案經檢察官郭力菁到庭執行職務。
中    華    民    國   100    年    8     月    16    日
                        臺灣臺北地方法院刑事第十五庭
                            審判長法  官  廖紋妤
                                  法  官  鄭昱仁
                                  法  官  吳麗英
上正本證明與原本無異。
如不服本判決應於收受送達後10日內向本院提出上訴書狀，並應
敘述具體理由；其未敘述上訴理由者，應於上訴期間屆滿後20日
內向本院補提理由書（均須按他造當事人之人數附繕本）「切勿
逕送上級法院」。
                                  書記官  藍儒鈞
中    華    民    國   100    年    8     月    19    日
附錄本案論罪科刑法條：
毒品危害防制條例第8條：
轉讓第一級毒品者，處 1 年以上 7 年以下有期徒刑，得併科新
臺幣 1 百萬元以下罰金。
轉讓第二級毒品者，處 6 月以上 5 年以下有期徒刑，得併科新
臺幣 70 萬元以下罰金。
轉讓第三級毒品者，處 3 年以下有期徒刑，得併科新臺幣 30
萬元以下罰金。
轉讓第四級毒品者，處 1 年以下有期徒刑，得併科新臺幣 10
萬元以下罰金。
前四項之未遂犯罰之。
轉讓毒品達一定數量者，加重其刑至二分之一，其標準由行政院
定之。